最高法院刑事判決　　　　　　　　　　　　　　　八十六年度台上字第四九三六號
　　上　訴　人　甲○○
　　選任辯護人　邱永祥律師
右上訴人因殺人未遂案件，不服台灣高等法院中華民國八十五年十月三日第二審判決
（八十五年度上訴字第三二一三號，起訴案號：台灣桃園地方法院檢察署八十四年度
偵字第六六三一號），提起上訴，本院判決如左：
    主  文
原判決關於罪刑部分撤銷。
甲○○共同殺人未遂，累犯，處有期徒刑伍年貳月。
中共製七七式黑星手槍壹支沒收。
    理  由
本件原判決認定上訴人甲○○前曾犯偽造文書及賭博罪，經原審法院暨台灣桃園地方
法院分別判處有期徒刑四月、五月，定應執行刑為有期徒刑八月，於民國八十三年四
月十七日執行完畢，仍不知悔改，於八十四年五月九日晚，與已判刑確定之王唯政等
，同至桃園縣中壢市○○○路○段七十八號地下室一樓「金尊爵（原名歡樂宮）ＫＴ
Ｖ酒店」包廂內飲酒，王唯政因故與在同店內飲酒之李阿童發生衝突而互毆（傷害部
分經第一審判決不受理確定）。嗣上訴人與王唯政轉往歌城堡ＫＴＶ店飲酒，詎王唯
政心有未甘，竟與上訴人共同基於殺人犯意，由上訴人駕駛不知情之案外人黃英智所
有吉甫車，載王唯政返回桃園縣中壢市○○路二○六巷二五弄二八衖十五號王某住處
，取出中共製七七式黑星手槍一支、子彈三顆，未經許可，予以共同持有，於翌（十
）日凌晨約二時許，駕駛原車返回金尊爵ＫＴＶ酒店，進入該酒店內時，即推由王唯
政持手槍朝李阿童連開三槍，其中一槍擊中李阿童腰部，造成皮下貫穿傷，寬一‧二
公分，深約一‧五公分，長一二公分，並因王唯政過失流彈傷及該店店員仇台榮，致
仇某左小腿肌肉貫穿傷。上訴人及王唯政見已擊中李阿童要害，乃駕車離去，李阿童
幸經人送醫急救，方免於死等情。係以上開事實，業據被害人李阿童指訴綦詳，核與
另一被害人仇台榮及目擊人林琇菊、陳銘妹指證情節相符。上訴人在偵審中亦承認其
駕車載王唯政返回王某住處取出手槍後，再至金尊爵ＫＴＶ酒店行兇不諱。李阿童被
擊中一槍致成前開記載之傷，有新永和醫院診斷證明書在卷可稽。王唯政射擊李阿童
在現場所遺留之彈殼，經內政部警政署刑事警察局鑑驗結果，係中共製七七式黑星手
槍所擊發，亦有該警察局鑑驗通知書附卷為憑。為其所憑之證據及其認定之理由。並
說明上訴人雖辯稱：伊與王唯政乘吉甫車再至金尊爵ＫＴＶ酒店時，王唯政先下車持
槍射殺李阿童之事，伊因未進該酒店內，並不知情，僅聽到三聲槍響，王唯政即返回
坐在車上等語，係推卸刑責之詞，不足採信。又明黃英卿縱證稱：上訴人曾勸阻王
唯政行兇云云。唯上訴人與王唯政槍殺李阿童之過程中，黃英卿未有在場，如何能知
上訴人有勸阻王唯政之事，是其證言，亦不可採。上訴人推由王唯政以中共製黑星手
槍，朝被害人李阿童射擊，足以發生死亡之結果，當為上訴人所明知，猶持之行兇，
其有殺人之犯意甚明，縱尚未發生死亡之結果。核上訴人所為，仍犯刑法二百七十一
條第二項、第一項之殺人未遂罪，槍彈藥刀械管制條例第七條第四項之未經許可持
有手槍罪，及同條例第十一條第三項之未經許可持有子彈罪。其所犯未經許可持有手
槍及持有子彈罪間，係一行為觸犯數罪名，為想像競合犯，依法應從一重之未經許可
持有手槍罪處斷。又其所犯殺人未遂與未經許可持有手槍罪之間，有方法與結果牽連
關係，亦應從一重之殺人未遂罪處斷。上訴人前犯偽造文書及賭博罪，所處之有期徒
刑四月、五月，定應執行有期徒刑八月，業於八十三年四月十七日執行完畢，有台灣
高等法院檢察署刑案紀錄簡覆表可證，其於五年內再犯本罪，自屬累犯，除其法定刑
為死刑及無期徒刑部分，依法不得加重外，其有期徒刑部分應加重其刑。上訴人殺人
尚未發生死亡之結果，宜依未遂犯規定，減輕其刑。上訴人與已判刑確定之王唯政間
，有犯意聯絡及行為分擔，係共同正犯。因而撤銷第一審此部分判決，適用前開法條
及刑法第二十八條、第四十七條、第二十六條前段、第五十五條、第三十八條第一項
第一款，並審酌上訴人犯罪之一切情狀，量處有期徒刑五年二月。中共製之七七式黑
星手槍一支，為違禁物，雖未扣案，仍應予以宣告沒收。子彈三顆業經射擊而不存在
，爰不為沒收之諭知，固非無見。上訴人在警局初訊時已供稱：伊知道王唯政要持槍
至金尊爵ＫＴＶ酒店尋仇，及其駕載王唯政至王某家中取出手槍等語（見偵查卷第六
頁及其反面）。嗣又駕車與王唯政同至該酒店射殺李阿童，如何能謂上訴人與王唯政
間無殺人犯意之聯絡及行為分擔﹖被害人李阿童之指訴，既有目擊人林琇菊、陳銘妹
、徐琪美、陶彩蘭之供述，可資佐證，如何能謂其指訴與事實不符﹖上訴意旨，竟對
原審採證認事職權之適法行使，任加指摘，雖亦無可取。惟依原判決認定之事實，上
訴人係於意圖殺害李阿童時，方與王唯政共同持有手槍及子彈，其持有子彈部分，依
槍彈藥刀械管制條例第十三條之一規定，應適用較重之刑法第一百八十七條論以意
圖供犯罪之用而持有子彈罪，原判決仍論以槍彈藥刀械管制條例第十一條第三項之
單純未經許可持有子彈罪，自有可議。但此違誤，尚不影響事實之確定，可以據以為
裁判，仍認本件之上訴為有理由，並由本院將原判決關於罪刑部分撤銷，自為判決，
酌情仍量處如原判決所處之刑，即如主文第二、三項所示。
據上論結，應依刑事訴訟法第三百九十七條、第三百九十八條第一款，槍彈藥刀械
管制條例第七條第四項，刑法第二十八條、第二百七十一條第二項、第一項、第一百
八十七條、第四十七條、第二十六條前段、第五十五條、第三十八條第一項第一款，
判決如主文。
中      華      民      國    八十六    年      八      月    二十一    日
                                最高法院刑事第七庭
                                  審判長法官  董  明  霈
                                        法官  丁  錦  清
                                        法官  賴  忠  星
                                        法官  林  茂  雄
                                        法官  曾  有  田
      右正本證明與原本無異
                                              書  記  官
中      華      民      國    八十六    年      八      月    二十九    日
